【裁判字號】    99,訴,3859
【裁判日期】    991008
【裁判案由】    損害賠償
【裁判全文】
臺灣臺北地方法院民事判決              99年度訴字第3859號
原      告  乙○○
被      告  甲○○
上列當事人間損害賠償事件，本院於民國99年9月24日言詞辯論
終結，判決如下：
    主  文
被告應給付原告新台幣陸拾捌萬伍仟零肆拾元。
訴訟費用由被告負擔。
本判決於原告以新台幣貳拾貳萬捌仟元供擔保後，得假執行。
    事實及理由
一、原告起訴主張：伊與被告原為夫妻，因被告積欠多家銀行現
    金卡、信用卡及信用貸款等多筆債務，伊自民國95年11月14
    日起至95年11月27日止，共幫被告代償8筆銀行債務，合計
    新台幣（下同）685,040元（下稱系爭款項），此有銀行轉
    帳單據為證。原告目前育有兩幼子，且與已退休之父親及中
    風之母親同住，因被告積欠代償款項未如期償還，造成原告
    極大生活壓力及損害，爰依法提起本件訴訟。並聲明：1.被
    告應給付原告685,040元。2.願供擔保，請准宣告假執行。
二、被告則以：系爭款項還有轉帳款是代償被告在銀行的債務。
    原告購買房屋要求被告當保證人，銀行要求先清償保證人的
    債務，不然負債比過高，所以原告向陽信銀行貸了570萬元
    ，其中有70萬元是信用貸款部分，是轉到原告戶頭，因為當
    時雙方是夫妻關係。被告婚前負債180幾萬，係因婚前雙方
    交往，原告是工讀生，導致被告高額負債，原告亦承諾願意
    償還被告，後來雙方結婚債務就混在一起了。當時被告積欠
    180幾萬元銀行債務，每個月必須繳納將近3萬元的利息，雙
    方在一起的時間將近十年，這段期間被告每個月必須要繳3
    萬元本息，這些費用總計已經遠超過原告幫被告的代墊款，
    因此被告主張抵銷。另外在交往過程，原告為家計向被告借
    錢，被告多次將現金面交給原告，被告要主張抵銷的債權是
    指被告繳納銀行利息的部分等語，資為抗辯。並聲明：原告
    之訴駁回。
三、兩造不爭執事項：
    被告積欠多家銀行現金卡、信用卡及信用貸款等多筆債務，
    原告自95年11月14日起至95年11月27日止，共幫被告代償8
    筆銀行債務，合計685,040元，此有永豐銀行匯款委託書、
    原告存摺存款歷史往來明細查詢一覽表在卷可稽（見訴字卷
    第10至12頁、第22至23頁）。被告亦承認系爭款項係代償其
    於銀行之債務（見訴字卷第20頁）。
四、兩造之爭執及其論述：
    原告起訴主張伊幫被告代償銀行帳務685,040元未受償，爰
    請求給付等語；被告則以前揭情詞置辯，因此，本件應審究
    之爭點即為：(一)被告主張抵銷是否有理由？(二)原告得請求被
    告給付之代償款項數額為何？茲審究如下：
  (一)被告抵銷抗辯屬無理由。
  1.按二人互負債務，而其給付種類相同，並均屆清償期者，各
    得以其債務，與他方之債務，互為抵銷。但依債之性質不能
    抵銷或依當事人之特約不得抵銷者，不在此限，民法第334
    條第1項定有明文。次按民法第334條規定，二人互負債務，
    而其給付種類相同，並均屆清償期者，各得以其債務，與他
    方債務互相抵銷。是抵銷之要件有四，(一)當事人互負同種類
    標的之債務，(二)雙方所負債務均屆清償期。(三)依債務性質
    及法律之規定適於抵銷。(四)當事人未預先表示反對之意思。
    （最高法院80年度台上字第1345號判決參照）。又按民法第
    334條所稱之抵銷，係以二人互負債務，而其給付種類相同
    並均屆清償期者為要件，故得供債務人抵銷之債權，須為對
    於自己債權人之債權，而不得以對於他人之債權，對於債權
    人為抵銷（最高法院95年度台上字第2429號判決可參）。被
    告既主張抵銷，自應證明對原告有債權存在。
  2.被告主張婚前負債180多萬元，係因婚前兩造交往，原告是
    工讀生，導致被告高額負債，原告亦承諾願意償還被告，後
    來兩造於結婚後，債務就混在一起了，而當時被告積欠180
    多萬元銀行債務，每個月必須繳納將近3萬元的利息，兩造
    在一起的時間將近十年，這段期間被告每個月必須要繳3萬
    元本息，這些費用總計已經遠超過原告幫被告的代墊款，爰
    主張抵銷云云。查被告所積欠之180多萬元債務係屬銀行債
    務，其債權債務關係係存在於被告與債權銀行間，並非存在
    於兩造間，被告每月繳納3萬元銀行本息係被告依與債權銀
    行間之約定而履行自己債務，並非為原告清償債務，原告未
    受有任何清償利益，原告就被告每月清償債權銀行之本息金
    額自無需負清償義務。被告所辯雙方交往期間為原告而向銀
    行借貸180多萬元，原告同意償還乙詞，為原告否認，被告
    自應舉證證明之，然被告僅空言主張，並未舉證以實其說，
    其言抗辯即不足採。被告既未舉證證明對原告有每月3萬元
    債權存在，自與抵銷之要件不符，被告抗辯以每月繳納3萬
    元金額抵銷系爭款項云云，核不足取。
  (二)原告得請求被告給付代償款項685,040元。
    原告主張被告積欠代償款項685,040元之事實，業據提出永
    豐銀行匯款委託書、原告存摺存款歷史往來明細查詢一覽表
    為證，並為被告不爭執，堪信為真。原告請求被告給付685,
    040元即屬有據。
五、原告依代墊款之法律關係請求被告給付685,040元，為有理
    由，應予准許。
六、原告陳明願供擔保，以代釋明，聲請宣告假執行，核與法律
    規定相符，爰酌定相當之擔保金額，予以准許。
七、因本案事證已臻明確，兩造其餘主張陳述及所提之證據，經
    審酌後，認與判決結果無影響，爰不一一論駁，附此敘明。
九、結論：本件原告之訴為有理由，並依民事訴訟法第78條、第
    390條第2項，判決如主文。
中    華    民    國    99    年    10    月     8    日
                  民事第一庭    法  官  熊志強
以上正本係照原本作成。
如對本判決上訴，須於判決送達後20日內向本院提出上訴狀。如
委任律師提起上訴者，應一併繳納上訴審裁判費。
中    華    民    國    99    年    10    月     8    日
                                書記官  謝盈敏

司法院資訊處製作；財團法人民間司法改革基金會備份。
